臺灣新竹地方法院刑事判決　　　　　　　 93年度易字第437號
公　訴　人　臺灣新竹地方法院檢察署檢察官
被　　　告　甲○○
選任辯護人　魏順華律師
　　　　　　羅秉成律師
上列被告因恐嚇取財案件，經檢察官提起公訴（92年度偵字第
5362號、93年度核退偵字第57號），本院判決如下：
    主  文
甲○○共同以加害生命、自由、財產之事恐嚇他人，致生危害於
安全，處有期徒刑壹年。
被訴恐嚇取財未遂部分無罪。
    事  實
一、甲○○前曾於民國92年間因重利案件，經本院新竹簡易庭於
    92年4 月9 日以92年度竹簡字第171 號刑事簡易判決判處有
    期徒刑3 月，於92年4 月28日判決確定，於92年5 月30日易
    科罰金執行完畢（尚不構成累犯），猶不知悔改。其自91年
    5 月間起，在「世祥財務管理顧問服務處」（以下簡稱世祥
    顧問服務處）任職，負責應收帳款收款、人力派遣等業務。
    緣丙○○○與丁○○於91年間因借款而有新臺幣（下同）220
    萬元之債務糾紛，丙○○○為索回丁○○所積欠之債務，遂
    於92年3 月12日以支付收回債款金額中百分之30款項為報酬
    ，委託世祥顧問服務處代為追討債務，並由甲○○負責該項
    債款之催收，惟甲○○受丙○○○委託催討債務，本應循諸
    如向法院聲請強制執行等正當合法程序為之，卻為達索回債
    款以取得酬勞之目的，基於恐嚇之犯意，並和其餘2 名不詳
    姓名年籍之成年男子基於共同犯意聯絡及行為分擔，於92年
    3 月19日10時許，前往丁○○所經營位於新竹縣橫山鄉之美
    滿昆蟲館，要求丁○○全數清償，斯時尚有委託世祥顧問服
    務處催討債務但和甲○○等人並無犯意聯絡之丙○○○、以
    及丙○○○之不知名友人1 位、丙○○○之表弟己○○、己○○之不知名友人2 位一同到場。因丁○○認先前已給付過
    之50萬元應予扣抵，現先給付50萬元，餘額120 萬元等過幾
    日後再給付，然為甲○○當場拒絕，要求立即清償，並和其
    餘2 名成年男子均口出「若不還錢，要將該昆蟲館毀掉及要
    小孩的命」等語，恐嚇丁○○，使其心生恐懼，而當場給付
    由胡金良所簽發、面額為50萬元、付款人為彰化商業銀行新
    竹分行之支票1 紙，餘額120 萬元部分則應允簽發本票。甲○○為要求斯時亦在昆蟲館內之丁○○妻子戊○○亦需在該
    紙支票上背書，亦對丁○○及戊○○口出：如不在支票上簽
    名，要把丁○○帶走等語，以恫嚇丁○○及戊○○，致使渠
    等均心生畏懼，丁○○遂當場簽發面額為120 萬元、於92年
    4 月20日兌付、票號為WG0000000 號之本票1 紙，戊○○並
    在該紙本票上簽名，甲○○等人收取前述支票及本票後始離
    去。嗣後上揭支票獲兌現，丁○○並於92年4 月20日將由新
    竹第十信用合作社民族分社為付款人、票號為0000000 號、
    發票日為92年4 月18日、面額為110 萬元之支票及現金10萬
    元交付予甲○○，而付清餘額120 萬元，甲○○則自丙○○○處取得50萬元作為報酬。
二、案經新竹市警察局移送及新竹市警局第二分局報請臺灣新竹
    地方法院檢察署檢察官偵查起訴。
    理  由
壹、被訴恐嚇部分：
一、程序部分：
（一）按被告以外之人於審判外之言詞或書面陳述，除法律有規
      定者外，不得作為證據，刑事訴訟法第159 條第1 項定有
      明文。又刑事訴訟法第159 條之2 規定「被告以外之人於
      檢察事務官、司法警察官或司法警察調查中所為之陳述，
      與審判中不符者，其先前之陳述具有較可信之特別情況，
      且為證明犯罪事實存否所必要者，得為證據。」是被告以
      外之人在審判外之陳述，如例外的具備二個要件即必要性
      及可信性之情況保證，即具有證據能力。所謂必要性，乃
      指該證據係為證明犯罪事實存在所不可或缺之陳述而言。
      所謂可信性情況保證，乃指某供述倘在特別可置信之狀況
      下所為時，縱不在審判官面前為其供述，或縱不給對方當
      事人有行反對詢問之機會，因其供述有虛偽之危險性不高
      ，故可作為證據之旨。
  １、本件告訴人丁○○於本院審理時已到庭，以具結擔保其證
      詞之正確性，並接受交互詰問，公訴人復未提出認為告訴
      人先前於警詢時所為陳述具有較可信之特別狀況且為證明
      犯罪事實存否所必要之在所不可或缺之資料供以參酌，從
      而應認告訴人丁○○於警詢時之陳述有刑事訴訟法第159
      條第1 項之情形，不具證據能力。
  ２、再證人周承廣及彭文靜於警詢中所為陳述，亦均屬證人於
      審判外之陳述，且辯護人亦未提出上揭證人之陳述具有同
      法第159 條之2 、第159 條之3 所定例外有證據能力之情
      形之具體資料供以審酌，而公訴人復於準備程序爭執其證
      據能力，依前揭刑事訴訟法第159 條第1 項之規定，上開
      證人於警詢所為陳述自屬無證據能力，不得作為本案證據
      。
（二）按被告以外之人，於偵查中向檢察官所為之陳述，除顯有
      不可信之情況外，得為證據，此為刑事訴訟法第159 條之
      1 第2 項定有明文。辯護人雖以告訴人丁○○於偵訊時並
      未具結一節，主張告訴人丁○○於偵訊時所為陳述具有顯
      不可信之情況等語。然告訴人丁○○歷次分別於92年11月
      14日、93年5 月11日及同年6 月1 日接受偵訊，均係經臺
      灣新竹地方法院檢察署檢察官以告訴人身份傳喚到庭，及
      以告訴人身分為陳述，有臺灣新竹地方法院檢察署點名單
      3 份在卷足憑，從而告訴人丁○○於偵訊時既非為證人，
      雖未具結，亦無從依此認其所為陳述具有顯有不可信之情
      況。此外，辯護人及被告復未提出認告訴人丁○○於偵訊
      時所為陳述具有顯不可信之情況之資料供以參酌，應認告
      訴人丁○○於偵訊時所為陳述具有證據能力。
（三）又辯護人雖於準備書狀中主張：告訴人丁○○所交付之面
      額50萬元之支票1 紙，及其配偶戊○○所簽發之面額120
      萬元本票1 紙等，與本案無關，不具證據能力等語，然依
      公訴意旨所指，即係認因被告有口出如事實欄所述言語之
      恐嚇行為，致使告訴人丁○○及證人即其妻戊○○均心生
      畏懼，是以交付前揭支票及簽發前開本票，從而前述支票
      及本票即係公訴人所指被告曾為恐嚇犯行後所生之結果，
      尚難認與本案無關，是以前述支票及本票均具有證據能力
      。
（四）新竹縣政府所核發世祥顧問服務處之營利事業登記證，為
      新竹縣政府承辦公務員於職務上所製作之證明文書，且查
      無有顯有不可信之情況，應認符合刑事訴訟法第159條之4
      第1款所規定：除顯有不可信之情況外，公務員職務上製
      作之證明文書，亦得為證據之情形；且被告係任職於世祥
      顧問服務處，證人丙○○○初始亦係和世祥顧問服務處簽
      訂委託契約，委託代為催討債務等情，均為公訴人及被告
      所不否認，是以世祥顧問服務處之營利事業登記證應認與
      本案具有關連性，從而該營利事業登記證應具有證據能力
      。
（五）按刑事審判，係採直接審理主義及言詞主義，法院憑直接
      之審理及言詞之陳述，獲得態度證據，形成正確之心證，
      以為證據證明力之判斷，若證人以書面代替陳述、警察局
      之查訪報告或意見書，法院均無從依直接及言詞審理方式
      加以調查，尤不可能使當事人對之行使正當法律程序所保
      障之詰問權，自不應認具有證據能力，最高法院亦著有92
      年度臺上字第2282號判決見解可資參照。查新竹市警察局
      第二分局東門派出所警員楊予卿於92年10月14日所製作之
      查訪報告，僅係警員楊予卿於審判外之書面陳述；又新竹
      市警察局第二分局92年9 月16日竹市警二分刑字第092000
      21883 號函、92年10月17日竹市警二分刑字第0920002263
      6 號函等，亦僅係新竹市警察局第二分局函送相關資料予
      臺灣新竹地方法院檢察署之內部函文，亦屬審判外之書面
      陳述，且均非屬刑事訴訟法第159 條之4 第1 款所謂公務
      員職務上所製作、經常處於可受公開檢查狀態之紀錄文書
      ，依刑事訴訟法第159 條第1 項之規定，應無證據能力。
二、訊據被告甲○○固對於右揭時間曾共同和2 名不詳姓名年籍
    之成年男子一同前往告訴人丁○○所經營位於新竹縣橫山鄉
    之「美滿昆蟲館」，並收到告訴人所交付如事實欄所述之支
    票及本票，嗣後支票有兌現，面額120 萬元本票部分，亦經
    告訴人於92年4 月20日交付110 萬之支票及給付現金10萬元
    後返還予告訴人，證人丙○○○也已支付50萬元之報酬等情
    坦承不諱，惟矢口否認有何恐嚇犯行，辯稱：3 月19日之所
    以會去美滿昆蟲館，是因之前3 月17日我有過去告訴人家，
    他說會再打電話約我，隔天告訴人打電話約我在3 月19日帶
    丙○○○過去的，3 月19日當日是他自己把胡金良所簽發50
    萬元面額之支票拿出來，我就跟他說剩下的錢是不是就開本
    票，他自己就開出來，日期寫4月20日，我跟他說怕你會賴
    皮，要你老婆背書，所以戊○○就背書，我並沒有恐嚇告訴
    人及他太太，都是告訴人誣陷我云云。辯護人則辯稱：被告
    僅是受託處理債務，所有支票及本票都是告訴人及他太太主
    動交付及簽發，被告事先僅通知證人丙○○○過去昆蟲館，
    至於己○○和他友人會過去部分，被告事先並不知情。被告
    自己之所以會帶2 位朋友過去，純粹僅是因為告訴人之前已
    經賴帳多次，所以帶人去只是希望讓告訴人知道被告方面有
    這樣的聲勢而已，故不能以被告這方人很多就認為被告有恐
    嚇行為，否則，證人戊○○豈會一開始躲到昆蟲館裡面去，
    而不是坐在告訴人身旁，以防告訴人受到傷害，且告訴人也
    陳述是他自己去叫證人戊○○出來簽本票，故本件純是告訴
    人誣指被告等語。
三、經查：
（一）右揭事實業據證人即告訴人丁○○於偵訊指訴及於本院審
      理時證述綦詳，並為證人即告訴人之妻戊○○於偵訊及本
      院審理時證述明確，且為被告所不否認於前揭時地夥同2
      名不詳姓名年籍之成年男子一同到美滿昆蟲館，告訴人有
      交付如事實欄所述面額50萬元之支票及簽發面額120 萬元
      之本票各1 紙，證人戊○○亦有在本票上簽名，嗣後支票
      有兌現，本票部分亦獲告訴人交付120 萬元現金支票及現
      金10萬元而換回等情不諱，且有前述面額50萬元之支票影
      本1 紙、前揭面額120 萬元之本票影本1 紙、被告及證人
      丙○○○所共同出具之收據1 紙等在卷足稽。而證人丙○○○係以給付收回債款百分之30之款項為報酬，委託被告
      任職之世祥顧問服務處向告訴人催收債款，嗣後取回共計
      170 萬款項後，亦有給付50萬元予世祥顧問服務處等情，
      亦經證人丙○○○於歷次警詢、偵訊及本院審理時證述明
      確，且為被告所不否認，並有世祥顧問服務處新竹縣政府
      營利事業登記證及委任契約書各1 份等附卷足參。
（二）被告雖辯稱：是丁○○自動交給我的云云。然查，證人丙○○○於案發前曾多次向告訴人催討債款，均未獲告訴人
      給付，期間去過很多次，也曾經在早上利用告訴人送小孩
      上學時去找告訴人，當時也有朋友陪同證人丙○○○一起
      過去，也曾經有過由兒子陪同一起過去，但最終告訴人均
      未給付等情，業據證人丙○○○於本院審理時證述：我向
      他催討過蠻多次，曾經在早上他送小孩上學時，我過去，
      我朋友陪我一起過去，我要告訴人還錢，他原本說好，但
      到最後他叫我去法院告他。（你找告訴人要錢時，他的態
      度如何？）很惡劣，講了一些不是很好聽的話，他認為是
      我自己想要借給他，而且他也否認之前曾說他有一些重要
      的抵押權。至於丁○○的太太則裝作完全不知道這件事等
      語在卷，雖證人即告訴人丁○○於本院審理時否認曾對證
      人丙○○○態度不佳，而證述：我沒有對她怎樣，我只有
      跟她說我50萬元的現金已經還給你，你要把我已經給的50
      萬元支票還給我，我才願意給你170 萬元等語在卷，然證
      人丁○○斯時之態度是不欲應證人丙○○○之要求立即交
      付款項一節，當屬真實，則謂和證人丁○○素昧平生之被
      告，僅持證人丙○○○所交付其和證人丁○○間往來金錢
      款項憑證之支票，給證人丁○○觀看，證人丁○○即自動
      給付原先不欲給付之款項，實難令人置信。而證人丙○○○於本院審理時亦證述：我也曾和我兒子一起去向丁○○
      要求還錢，我兒子體型也和被告差不多，我兒子也開口要
      丁○○還錢，丁○○還說要打電話給警察等語；又證人丙○○○於92年3 月19日至前述美滿昆蟲館前，也曾電邀證
      人即其表弟己○○一同到場，當天證人己○○也確實帶同
      2 位朋友到場等情，為被告、證人丙○○○及己○○均不
      否認，足見證人丙○○○本身亦能糾集多位親人或朋友到
      證人丁○○處要求清償，從而如被告所辯：當時僅是多人
      到場，藉以向證人丁○○顯現聲勢而已，證人丁○○即在
      此情況下支付款項等情為真，則證人丙○○○又豈會願意
      在支付所收回債款百分之30如此鉅額款項予世祥顧問服務
      處之情況下，委託世祥顧問服務處代為追索債款，而由被
      告前往證人丁○○處追討債款？而被告既僅係帶著2 位不
      詳姓名年籍之成年男子，前往證人丁○○所經營之昆蟲館
      ，提出證人丁○○和證人丙○○○間債款憑證之支票，三
      言二語後，證人丁○○即交付前述支票及本票，顯然被告
      付出勞力甚少，則其為何能向證人丙○○○收取高達50萬
      元之報酬？同時已在本院審理時證述：220 萬元對我很重
      要，其中差不多150 萬元是我向朋友借來的等語之證人丙○○○又豈會同意支付高達50萬元之報酬予世祥顧問服務
      處？本件被告自始至終均無法合理說明為何原本始終不願
      清償之證人丁○○在見到渠帶同2 名不詳姓名年籍之成年
      男子至其所經營之昆蟲館後，即自動願意交付前述支票及
      簽發上開本票；再參以證人丙○○○於本院審理時所證述
      ：你想想看，如果今天有人帶兄弟到你家來，講一些話，
      你會不會害怕，會，怕了就會給錢。（所以你的意思是說
      ，你之所以願意給高額報酬是因為透過法律之正當程序你
      要不到錢，所以你願意給高額的報酬？）是。（為什麼告
      訴人和他太太願意簽本票？）就像我剛才所講，如果他們
      今天去要債，告訴人他們會害怕，如果今天是我被要債，
      我也會害怕。（你說找上兄弟的去要債，他們會害怕，是
      因為長相的害怕，還是因為他們會用不法手段要債而害怕
      ？）就像丁○○當時說的，我找的人是黑道，所以就是這
      樣，我今天就是找黑道的人去跟他要債等語在卷，足見告
      訴人上開指訴內容應屬實在而堪採信。
（三）又按告訴人、證人之陳述有部分前後不符，或相互間有所
      歧異時，究竟何者為可採，法院仍得本其自由心證予以斟
      酌，非謂一有不符或矛盾，即應認其全部均為不可採信，
      尤其關於行為動機、手段及結果等之細節方面，告訴人之
      指陳，難免故予誇大，若果與真實性無礙時，則仍非不得
      予以採信，此有最高法院74年臺上字第1599號判例足資參
      照。證人丁○○雖於本院審理時所證述：我在3 月19日前
      只見過被告1 次，被告在3 月19日當日是說如不還錢，就
      要把昆蟲館毀掉，及要小孩的命等情，和證人戊○○於本
      院審理時所證述：被告在3 月19日之前來過很多次，有2
      、3 次是我和我先生一起看到，被告在3 月19日當天還有
      說要把全家殺掉等情有若干不符之處，然渠等對被告於前
      揭時地確口出上揭：如不還錢，就要把昆蟲館毀掉及把小
      孩殺掉等恐嚇言語，致使渠等均心生畏懼因而交付前述支
      票及簽發前開本票等情均證述一致，則或因距離案發當時
      已有一段時間，或因對手段及次數之情形誇大，導致渠等
      所為其他證詞內容有若干不一致，亦屬人情之常，自難僅
      以證人丁○○及戊○○前述所為證言有若干不符之處，即
      遽認渠等所為前開指訴內容均不足採信，自不待言。
（四）被告雖辯稱：是告訴人誣指云云。惟查被告之所以會前往
      證人丁○○所經營前述昆蟲館向證人丁○○催討債務，緣
      起於證人丙○○○委託被告所任職之世祥顧問服務處向告
      訴人丁○○催討債務而來，已如前述，案發當時證人丙○○○也在現場，此外，尚有證人丙○○○之表弟即證人己○○亦在現場，從而告訴人果真基於挾怨報復之心態是以
      虛構情節誣指，衡情其應會一併虛偽指訴始作俑者之證人
      丙○○○或證人己○○亦有為恐嚇犯行，然其始終指訴被
      告及隨同被告前來之2 名不詳姓名年籍之成年男子有恐嚇
      行為，則謂告訴人係基於遭被告索討債務之因故而挾怨誣
      陷被告，尚難採信。
（五）至證人丙○○○及己○○雖均證述：未聽到被告有講如果
      不簽，就要毀了昆蟲館這樣恐嚇的話等語，然證人丙○○○已證述：我並沒有一直在桌子那邊等語，及證人己○○
      亦證稱：我有在那邊看昆蟲等語，再衡情證人丙○○○既
      已委託被告向證人丁○○催討債務，從而其所關心僅是當
      天是否能取回債款，是以並未一直坐在桌子邊參與證人丁○○和被告間交涉過程；又證人己○○既僅是基於關心證
      人丙○○○之心態到達現場，是以偶有在昆蟲館內走來走
      去，而非自始至終均坐在桌子旁邊等，均屬常情，從而自
      難僅以證人丙○○○及己○○所為上揭證言即遽認被告未
      為上揭犯行之認定，誠屬當然。
（六）又被告前述恐嚇之言詞，客觀上已足以使一般人心生畏怖
      ，在主觀上亦已使證人丁○○及證人戊○○均心生畏懼，
      並已達危害渠等生命、自由、財產安全之程度，被告前揭
      所辯均為事後卸責之詞，不足採信。本案事證明確，被告
      所為前述犯行洵堪認定，應予依法論科。
四、核被告甲○○所為，係犯刑法第305 條恐嚇危害安全罪。被
    告就上揭犯行，和其餘2 名不詳姓名年籍之成年男子間具有
    犯意聯絡及行為分擔，為共同正犯。爰審酌被告以接受委託
    向他人催討債務為業，竟不思以正當方法方式催討債務，反
    以前述恐嚇行為之方法，對告訴人丁○○及證人戊○○造成
    莫大危害，及本件犯罪動機、目的、情節、手段、被告於犯
    後猶一再飾詞卸責，難認有悔悟之心等一切情狀，量處如主
    文所示之刑，以示懲儆。
貳、被訴恐嚇取財部分：
一、公訴意旨略以：緣案外人丙○○○因與告訴人丁○○間有債
    務糾紛，乃以支付收回債款百分之30之款項為報酬，委請被
    告所任職之世祥顧問服務處向告訴人催討債務。嗣被告於92
    年3 月19日前往告訴人所經營位於新竹縣橫山鄉之美滿昆蟲
    館催討，取回支票及本票，迄92年4 月20日止共獲兌現及告
    訴人支付170 萬元。嗣因案外人丙○○○認原先所承諾應給
    付予世祥顧問服務處之收回債款金額中百分之30款項之報酬
    亦應由告訴人支付，乃向被告提及此事，被告亦認此部分報
    酬應由告訴人支付，遂另行起意，並基於意圖為自己不法所
    有之犯意及妨害他人自由之犯意，且和其餘3 名不詳姓名年
    籍之成年男子基於共同犯意聯絡及行為分擔，於92年8 月1
    日4 時10分許，一齊前往告訴人住處附近之新竹市○○路178
    巷口，先擋住告訴人及其子即被害人乙○○之去路，並以強
    拉之非法手段欲將被害人乙○○強行帶走，而剝奪其行動自
    由，同時並以「要丁○○交付50萬元及撤銷對甲○○之恐嚇
    告訴，否則要將乙○○帶走」等語，恐嚇告訴人及被害人乙○○，致告訴人及被害人乙○○均心生恐懼，嗣因告訴人告
    以欲大聲呼救，被告等人方行離去，未取得任何財物而未遂
    ，因認被告另涉犯刑法第302 條第1 項、第3 項剝奪他人行
    動自由未遂罪嫌及同法第346 條第1 項、第3 項之恐嚇取財
    未遂罪嫌，二者具有牽連犯關係，應從一重之恐嚇取財罪嫌
    未遂論處等語。
二、按犯罪事實應依證據認定之，無證據不得認定犯罪事實；又
    不能證明被告犯罪者，應諭知無罪之判決；刑事訴訟法第154
    條、第301 條第1 項分別定有明文。又犯罪事實之認定，應
    憑真實之證據，倘證據是否真實尚欠明確，自難以擬制推測
    之方法，為其判斷之基礎；而認定犯罪事實之證據係指足以
    認定被告確有犯罪行為之積極證據而言，該項證據自須適合
    於被告犯罪事實之認定，始得採為斷罪資料，最高法院著有
    53年臺上字第656 號、29年上字第3105號判例可參。且刑事
    訴訟上證明之資料，無論其為直接或間接證據，均須達於通
    常一般之人均不致有所懷疑，而得確信其為真實之程度，始
    得據為有罪之認定，若其關於被告是否犯罪之證明未能達此
    程度，而有合理懷疑之存在，致使無從形成有罪之確信，根
    據「罪證有疑，利於被告」之證據法則，即不得遽為不利被
    告之認定，亦有最高法院76年臺上字第4986號判例可稽。另
    告訴人之告訴，本以使被告受刑事訴追為目的，故其陳述是
    否與事實相符，自應調查其他證據，以資審認，苟其所為攻
    擊之詞，尚有瑕疵，則在此瑕疵未予究明以前，即不能遽採
    為斷罪之基礎，最高法院69年臺上字第1531號判例足供參照
    。
三、本件公訴意旨認被告涉犯前揭犯行，無非係以告訴人丁○○
    於偵訊中之指訴、證人即被害人乙○○於偵訊中之指訴、證
    人即國泰醫院護士楊永薇之證詞、錄音帶及譯文暨被告之測
    謊報告等為其主要論據。
四、訊據被告甲○○堅決否認有何恐嚇取財犯行，辯稱：92年8
    月1 日我沒有去，那天我在醫院照顧我母親云云。
五、程序部分：
（一）按被告以外之人於審判外之言詞或書面陳述，除法律有規
      定者外，不得作為證據，刑事訴訟法第159 條第1 項定有
      明文。又刑事訴訟法第159 條之2 規定：被告以外之人於
      檢察事務官、司法警察官或司法警察調查中所為之陳述，
      與審判中不符者，其先前之陳述具有較可信之特別情況，
      且為證明犯罪事實存否所必要者，得為證據。證人即新竹
      市國泰醫院護士楊永薇於警詢時之陳述部分，公訴人並未
      就此具有較可信之特別情況加以說明，參以公訴意旨認被
      告係於92年8 月1 日4 時10分許前往新竹市○○路178 巷
      口等情，而證人楊永薇於警詢時固陳述：我是從92年7 月
      31日23時30分許至8 月1 日早上7 時30分止照顧到陳阿菊
      （即被告母親），我在8 月1 日凌晨零時、3 時及6 時都
      有進病房巡視跟作治療，3 時那次我進去時只有陳阿菊一
      人在病床上睡覺等語，然一般護士巡房時係觀察病人大致
      狀況及作必要治療後，如無其餘狀況，即會離開病房，且
      證人楊永薇亦陳述：當時陳阿菊在睡覺等語，足認證人楊
      永薇進入陳阿菊之病房巡視時間不會太久，從而依證人楊
      永薇所為陳述，尚無法認定被告於公訴意旨所指時間內是
      否在國泰醫院內一節，是以證人楊永薇於警詢時所為陳述
      亦難認係證明公訴意旨所指被告犯罪事實存否所必要之證
      據，故認證人楊永薇於警詢之陳述無證據能力。
（二）又公訴人所提出認係被告於92年8 月1 日對告訴人丁○○
      口出恐嚇言語之錄音帶部分，公訴人並未提出任何證據資
      料足資證明確係92年8 月1 日之錄音，且該錄音內容亦非
      全程錄音，而係多日錄音之彙整等情，已為公訴人函覆在
      卷，有臺灣新竹地方法院檢察署94年4 月1 日竹簡威清夏
      93易第437 字第06666 號函1 份在卷足佐。本件公訴人所
      提出之錄音帶內容既無從明確認定確係92年8 月1 日當日
      全程錄音，而係多日彙整，且為被告否認係其於92年8 月
      1 日前往該處之錄音，從而依據該錄音帶錄製內容所作成
      之譯文，即難認與本案有何關聯性，是以上揭錄音帶及譯
      文均認無證據能力。
（三）再按測謊調查，係利用一般被測謊者說謊時，每有情緒波
      動之反應，用以判別是否說謊，供資參考，進而搜查蒐集
      證據，突破被測者之心防，探求事實，故測謊調查僅得止
      於證明被測謊者所述不實，其憑信力若何，仍應依職權為
      必要之調查，藉以究明實質的真實之所在，尚不能徒以有
      此形式事實之存在，即遽採為被測者有罪之犯罪證據，此
      有最高法院86年度臺覆字第168 號判決意旨足供參照。又
      測謊鑑定，係依一般人若下意識刻意隱瞞事實真相時，會
      產生微妙之心理變化，例如：憂慮、緊張、恐懼、不安等
      現象，而因身體內部之心理變化，身體外部之生理狀況亦
      隨之變化，例如：呼吸急促、血液循環加速、心跳加快、
      聲音降低、大量流汗等異常現象，惟表現在外之生理變化
      ，往往不易由肉眼觀察，乃由測謊員對受測者提問與待證
      事實相關之問題，藉由科學儀器（測謊機）紀錄受測者對
      各個質問所產生細微之生理變化，加以分析受測者是否下
      意識刻意隱瞞事實真相，並判定其供述是否真實；測謊機
      本身並不能直接對受測者之供述產生正確與否之訊號，而
      係測謊員依其專業之學識及經驗，就測謊紀錄，予以客觀
      之分析解讀，至於測謊鑑定究竟有無證據能力，刑事訴訟
      法並無明文規定，惟實務上，送鑑單位依刑事訴訟法第208
      條第1 項規定，囑託法務部調查局或內政部警政署刑事警
      察局為測謊檢查，受囑託機關就檢查結果，以該機關名義
      函覆原囑託之送鑑單位，該測謊檢查結果之書面報告，即
      係受囑託機關之鑑定報告，該機關之鑑定報告，形式上若
      符合測謊基本程式要件，包括：經受測人同意配合，並已
      告知得拒絕受測，以減輕受測者不必要之壓力、測謊員須
      經良好之專業訓練與相當之經驗、測謊儀器品質良好且運
      作正常、受測人身心及意識狀態正常、測謊環境良好，無
      不當之外力干擾等要件，即賦予證據能力，非謂機關之鑑
      定報告書當然有證據能力。具上述形式之證據能力者，始
      予以實質之價值判斷，必符合待證事實需求者，始有證明
      力，亦有最高法院93年度臺上字第3727號判決意旨足資參
      照。查本件於偵訊時經徵得被告同意後，將被告送請合格
      鑑定機關法務部調查局接受「測謊」之鑑定。經該局以控
      制問題法及混合問題法之鑑定方法，鑑定結果（略以）：
      甲○○對於案發時其未帶人至現場；案發時其在醫院；案
      發時其未拉丁○○兒子之陳述，經測試均呈情緒波動反應
      ，研判有說謊，有該局93年3 月17日調科參字第09300103
      780 號測謊報告書1 份在卷可證。衡諸本案測謊鑑定並未
      經被告所拒絕，此為被告所不爭執，並有測謊程序說明書
      、測謊同意書、測謊對象身心狀況調查表等在卷足憑，且
      法務部調查局具備專業之知識技能，使用之測謊儀器及其
      測試之問題與方法復具專業可靠性，被告當時又無身心狀
      況不佳之情事，且無證據證明有外力干擾受測當日之情，
      前開測謊鑑定之結果，自具有證據能力。
（四）又上揭證人楊永薇於警詢時之陳述、告訴人丁○○所提出
      之錄音帶及譯文等，既無證據能力，業如前述，從而本院
      即無法採為本件被告是否犯有前述恐嚇取財犯行之論斷基
      礎，僅係於本院審理程序進行中，公訴人及辯護人行交互
      詰問時，可引為彈劾證人證詞之資料，而可降低證人證述
      內容之可信度而已，合先敘明。
六、經查：
（一）證人即告訴人丁○○於本院審理時證述：從4 月20日之後
      一直到8 月1 日，被告都有一直打電話，人也有來。後來
      92年8 月1 日那天，我帶我兒子去散步，碰到被告，因為
      我兒子不好入睡，常常都是凌晨4 點就帶他出去等語，然
      依卷附之證人丁○○警詢筆錄之製作時間，分別是92年4
      月7 日、8 月1 日、8 月2 日、8 月23日、8 月29日、9
      月10日，足見從證人丁○○於92年4 月20日清償共計170
      萬元之款項後，一直到92年8 月1 日止，證人丁○○並未
      至警局針對被告有任何不法行為提出告訴，而被告前已對
      證人丁○○及戊○○有恐嚇之行為，證人丁○○亦曾多次
      至警局製作筆錄，苟被告確實於92年4 月20日後起迄92年
      8 月1 日前尚有上揭恐嚇騷擾行為，證人丁○○為保障自
      己及家人之生命財產安全，衡情亦應會至警局報案，然卻
      均無此紀錄，則被告是否果有如證人丁○○所指訴於92年
      4 月20日至8 月1 日前尚有恐嚇證人丁○○或其家人之行
      為，顯值懷疑。而客觀上既無證據足資證明被告在證人丁○○已清償170 萬元款項後，仍觀察證人丁○○之作息時
      間以俾適時為恐嚇取財行為，又凌晨4 時時分，為一般人
      處於睡眠狀態之時間，則被告又豈會事先知悉證人丁○○
      會帶同兒子即證人乙○○出外散步，而糾眾前往並對證人
      丁○○父子為上揭恐嚇取財犯行？
（二）又查，證人丁○○於偵訊時係證述：8 月1 日他（指被告
      ）又有去民族路178 巷口，拉住我兒子說要撤銷對他的告
      訴，當時他說我不馬上簽字，要把我兒子帶走，我兒子自
      從上次這件事後，有了尿崩症的情況等語，證人乙○○於
      偵訊時係證稱：當時我有和我父親出門，被被告攔下，當
      時他說要把我帶走。他有說如果沒有還50萬，就要把我拉
      上車。當時有3 臺車，1 臺是黑色，1 臺是銀色，1 臺是
      白色，當時我有記得車牌號碼，當時有1 個人拉我上車。
      （當時是否有其他人在場？）我不太清楚狀況，我只確定
      拉我的是被告，其他人我不認識等語，惟證人丁○○嗣於
      本院審理時係證述：8 月1 日那天在我家附近鐵工廠停了
      3 部車，下來好幾位，其中包括被告，他們要我給他們50
      萬元，不然要帶走乙○○，我們再帶錢去換回乙○○。被
      告也有如此說，當時他們其中一人不知是被告還是哪一個
      人拉住乙○○的手，我說我要喊救命，他們才放手。（為
      何認為乙○○的尿崩症與本次事件有關？）他本來就有一
      點尿崩症，但沒有那麼嚴重，受到這次刺激，導致一緊張
      就會尿崩等語，則證人丁○○及乙○○對於渠等所證述92
      年8 月1 日當天到底有多少人來，幾人下車，何人拉住證
      人乙○○的手，證人乙○○是否因此導致罹患尿崩症等之
      犯罪過程、情節及結果等均有前後證述不一或彼此證述不
      同之情形。而證人丁○○所指訴當日至上揭地點之3 部車
      其中一部車號為ＪＵ—６２６１號自小客車，該車為證人
      丙○○○之兒子彭文靜所有，然其當日並未駕駛該車前往
      上揭地點，亦未將車輛借給他人等情，亦據證人彭文靜於
      偵訊時證述明確，且有車籍作業系統—查詢認可資料1 份
      附卷足參，是以自難僅以證人丁○○及乙○○前揭尚有瑕
      疵之指訴內容，遽為被告不利之認定。
（三）又經被告同意後，委託法務部調查局對被告進行測謊結果
      ，被告對於「案發時其未帶人至現場；案發時其在醫院；
      案發時其未拉丁○○兒子」等問題，均呈情緒波動反應，
      研判有說謊等情，固有法務部調查局93年3 月17日調科參
      字第09300103780 號測謊報告書1 份附卷可稽，然按測謊
      之鑑驗，係就受測人對相關事項之詢答，對應其神經、呼
      吸、心跳等反應而判斷，其鑑驗結果有時亦因受測人之生
      理、心理因素而受影響，該鑑驗結果固可為審判之參考，
      但非為判斷之唯一及絕對之依據，鑑驗結果是否可採，應
      由法院斟酌取捨，最高法院85年度臺上字第5791號判決採
      同一見解。況測謊結果之可靠性如何，尚無定論，是無論
      國內外對於測謊此一尚未完全發展成熟之科學證據手段，
      或得以之作為從事刑案偵查人員辦案之參考，尚不能據以
      為被告有罪認定之惟一依據。從而被告雖對上開問題經測
      試呈情緒波動之反應，研判有說謊。惟此種測謊判定之證
      據之價值，尚未能為學界及社會所共同接受，自難做為被
      告有罪認定之惟一依據。
（四）綜上，本件公訴人之舉證，未能達於通常一般人均不致於
      有所懷疑，而使本院確信被告確有為前述恐嚇取財等犯罪
      之程度，根據「罪證有疑，利於被告」之證據法則，依首
      揭說明，本件不能證明被告犯罪，自應依法為渠此部分無
      罪之諭知。
據上論斷，應依刑事訴訟法第299 條第1 項前段、第301 條第1
項，刑法第28條、第305 條，罰金罰鍰提高標準條例第1 條前段
，判決如主文。
本案經檢察官林忠義到庭執行職務。
中　　華　　民　　國　　94　　年　　11　　月　　11　　日
                  刑事第五庭    審判長法  官  陳健順
                                      法  官  劉兆菊
                                      法  官  楊惠芬
以上正本證明與原本無異。
如不服本判決，應於判決送達後10日內向本院提出上訴狀 (應附
繕本 )，上訴於臺灣高等法院。
中　　華　　民　　國　　94　　年　　11　　月　　16　　日
                                      書記官  汪淑菁
附錄本案論罪科刑法條全文：
刑法第305 條：
以加害生命、身體、自由、名譽、財產之事，恐嚇他人致生危害
於安全者，處2 年以下有期徒刑、拘役或300 元以下罰金。
